【裁判字號】    92,交聲,94
【裁判日期】    921128
【裁判案由】    違反道路交通管理處罰條例聲明異議
【裁判全文】
臺灣新竹地方法院交通事件裁定                      九十二年度交聲字第九四號
    移送機關  交通部公路總局新竹區監理所新竹市監理站
    受處分人
    即異議人  丙○
右列異議人因違反道路交通管理處罰條例案件，對於交通部公路總局新竹區監理所新
竹市監理站民國九十二年四月二十九日竹監新（三）字第裁五一─Ｅ0000000
0號裁決處分，聲明異議，本院裁定如左：
    主  文
異議駁回。
    理  由
一、按受處分人，不服主管機關所為之處分，得於接到裁決書之翌日起二十日內，向
    管轄地方法院聲明異議。又交通法庭認為聲明異議無理由者，應以裁定駁回之。
    道路交通管理處罰條例第八十七條第一項、道路交通案件處理辦法第十九條分別
    定有明文。
二、復按汽車駕駛人，未領有駕駛執照駕車者，處新臺幣（下同）六千元以上一萬二
    千元以下罰鍰，並當場禁止其駕駛及扣留其車輛牌照，道路交通管理處罰條例第
    二十一條第一項第一款定有明文。
三、原處分意旨略以：聲明異議人即受處分人丙○於民國九十一年九月十一日十九時
    二十分許，在新竹市○○路二號前，因未領有駕駛執照而無照駕駛其母親丁○○
    所有之車牌號碼ＳＭＭ—○一七號輕型機車，為新竹市警察局第二分局警員查獲
    ，並填製竹市警交字第Ｅ00000000號舉發違反道路交通管理事件通知單
    當場舉發，嗣異議人未於右開舉發違反道路交通管理事件通知單所載應到案日期
    前到站接受處罰，原處分機關乃逕行於九十二年四月二十九日以竹監新（三）字
    第裁五一─Ｅ00000000號裁決書，處罰受處分人九千六百元罰鍰等情。
四、聲明異議意旨略以：當天我是從南大路住處這裡一路騎到光復中學這裡，可是我
    是滑下去地下停車場，而我機車已經熄火，警員才突然從柱子後面跳出來，我是
    無照騎車，但因要上課，所以要騎車，又加上先前有未戴安全帽等罰單一萬多元
    ，還沒有繳，因此無法去考駕照，爰依法聲明異議云云。
五、經查，異議人即受處分人丙○於九十一年九月十一日十九時二十分許，自其位於
    新竹市○○路三百六十五之三號之住處，未領有駕駛執照而無照騎乘其母親丁○
    ○所有之車牌號碼ＳＭＭ—○一七號輕型機車，迄於新竹市○○路二號處為警當
    場查獲其無照駕駛之違規事實，並填製竹市警交字第Ｅ00000000號舉發
    違反道路交通管理事件通知單當場舉發等情，業據證人即查獲警員戊○○於本院
    調查時到庭具結證述：當時我是在建中路值勤，看見有一輛車號ＳＭＭ—○一七
    號輕型機車形跡可疑，就上前去攔查，攔查下來後，我就請她出示行照及駕照，
    騎車的人說她沒有駕照，我就要依法告發。騎車的人就說，她有戴安全帽，為何
    要告發，就騎走了，騎到建中路地下停車場，我就馬上追上去，她停車時，就說
    她有戴安全帽，為何要攔她，我就跟她說，取締你是因為你沒有行照、駕照，她
    就跟我吵等語綦詳（見本院卷第十六至十八頁），並為異議人自承：我從南大路
    我家這裡開始騎車，一路騎到光復中學停車場，我並沒有駕照等情不諱（見本院
    卷第二一至二二頁），且有竹市警交字第Ｅ00000000號舉發違反道路交
    通管理事件通知單一份在卷可稽（見本院卷第四頁），足見異議人確有無駕駛執
    照卻騎乘機車之違規行為至明。雖異議人復辯稱：當時警察並沒有先將我攔下來
    ，要求我提出行照及駕照云云，惟證人戊○○於案發當時，係先在建中路攔查異
    議人所騎乘之車號ＳＭＭ—○一七號輕型機車，攔查下來後，證人戊○○先請異
    議人出示行照及駕照，異議人說並無駕照等語，證人戊○○正要依法告發時，異
    議人即口出：我有戴安全帽，為何要告發等語後，即騎車離開等情，已據證人戊
    ○○於本院九十二年七月一日調查時，在以具結擔保其供述之真實性，並在負擔
    偽證罪之處罰心理下證述在卷（見本院卷第十八頁），而證人戊○○為原處分機
    關所認定異議人有前開違規行為之原證人，其並到庭以言詞供述本件訴訟上之待
    證事實，即異議人有前開違規事實，本院由其上開證詞已得有異議人確有上開違
    規行為之心證，且於本件卷存證據資料內並無任何積極證據足以證明證人戊○○
    所為上開證詞係屬虛偽，亦無足以令人顯信證人戊○○之證述為不可採之品性證
    據或前科證據存在，本院自不得僅以證人戊○○係本件開單告發之員警而全盤抹
    煞其在訴訟上所具有之原證人資格，自不待言。而異議人所聲請調查之證人甲○
    ○於本院調查時係證述：當天我是讓丙○的姊姊張涵載，當時只看到丙○騎車進
    地下停車場，我們在上面等，等了很久，丙○都沒有上來，我們就下去看，就看
    到丙○跟警察在講話等語在卷（見本院卷第四十、四一頁），則證人甲○○既僅
    見到異議人騎乘上揭輕型機車進入地下停車場，而並未目睹在此之前異議人騎乘
    上揭輕型機車之過程，是以依證人甲○○所為前揭證詞，亦難認異議人所辯上情
    屬實。且交通警員掣單舉發違反道路交通管理處罰條例所列之違規事實，本質上
    為行政處分，係公務員基於職務上權力，依法就特定之具體事件所為具有公法上
    效果之單方行政行為，基於公務員為公法上行為具有公信力之原則，該行政處分
    當可被推定為真正，其據以依法處分之事實認定亦為真正無誤，此與民事訴訟法
    第三百五十五條第一項規定：「文書依其程式及意旨得認作公文書者，推定其為
    真正」之情形相同。本此公信原則，乃立法者賦予行政機關制定違反道路交通管
    理事件統一裁罰基準及處理細則，使勤務警員得當機處分，以達其維護交通秩序
    、安全之行政目的。反之，若謂公務員一切行政行為均需預留證據以證其實，則
    國家行政勢必窒礙難行。據此，刑事訴訟法就犯罪證據有關之規定中與屬行政秩
    序罰之交通違規裁罰本質不合之部分，自不在準用之列。而異議人除聲請傳喚證
    人甲○○以外，並未就執勤員警即證人戊○○之舉發有誤另提出其他相關證據以
    供調查，而證人甲○○所為上揭證詞已無從為被告前開所辯內容係屬真實之認定
    ，已如前述，本院經查亦無任何其他積極證據足資證明證人戊○○有捏造事實違
    法取締之情事，則執勤員警即證人戊○○本其維護交通秩序、安全職責所為之舉
    發，自應受到合法、正確之推定。從而，證人戊○○所為上揭證詞，足堪採信，
    異議人無駕駛執照而騎乘機車之違規事實，亦堪認定。
六、異議人復辯稱：警員是躲在柱子後面突然跳出來云云，然此已為證人即查獲警員
    戊○○證稱：當天我是先把機車停在地下停車場，把裝備帶好，我走上來時，看
    到異議人，當天我最先把異議人攔下來的地點，是在停車場的路口等語在卷（見
    本院卷第二二頁），是以尚難認異議人所辯上情屬實。況且，異議人確有上揭無
    駕駛執照騎乘機車之違規事實，已如前述，是以身為執法人員之證人戊○○，本
    可依法執行職務而加以舉發，異議人所辯上情，僅係警員執法手段之適當與否，
    並不妨其確係無駕駛執照而騎乘機車之違規事實之成立，自不待言，從而異議人
    此部分所辯，亦難憑採。至異議人所聲請傳喚之證人即停車場管理員乙○○於本
    院調查時係證述：我沒有印象曾發生我出辦公室倒垃圾時，有人和警察爭吵的這
    種事等語在卷（見本院卷第六八頁背面），是以亦難僅憑證人乙○○所為證詞即
    為異議人有利之認定，亦屬當然。
七、綜上事證，原處分機關依道路交通管理處罰條例第二十一條第一項第一款之規定
    ，逕行裁罰異議人罰鍰九千六百元，於法並無不合，本件異議為無理由，應予駁
    回。
八、依道路交通案件處理辦法第十九條，裁定如主文。
中      華      民      國    九十二    年     十一     月    二十八    日
                                  臺灣新竹地方法院交通法庭
                                        法  官  楊  惠  芬
右正本證明與原本無異。
如不服本裁定，應於裁定送達後五日內向本院提出抗告狀。
                                        書記官  鄭  明  枝
中      華      民      國    九十二    年     十一     月    二十八    日


司法院資訊處製作；財團法人民間司法改革基金會備份。
